台灣高等法院刑事判決　　　　　　　　　　　　　九十二年度交上訴字第一九二號
　　上　訴　人
　　即　被　告　甲○○
　　選任辯護人　林玟岑　律　師
右上訴人因公共危險等案件，不服臺灣桃園地方法院九十二年度交訴字第八號，中華
民國九十二年六月二十三日第一審判決（起訴案號：臺灣桃園地方法院檢察署九十一
年度偵字第二一七一六號），提起上訴，本院判決如左：
    主  文
原判決關於肇事逃逸暨執行刑部分均撤銷。
甲○○肇事逃逸部分無罪。
其他上訴駁回。
    事  實
一、甲○○曾於民國（下同）九十年八月二十四日，因無照酒醉駕車涉犯公共危險罪
    ，經臺灣臺北地方法院科處罰金新臺幣九千元確定，於九十年九月二十六日執行
    完畢。仍不知悔改，復無照於九十一年十月十日晚八時許，駕駛車號六Ｕ─三一
    八八號自用小客車，沿桃園縣桃園市○○○路○段往經國路方向行駛，於當晚八
    時五分許，途經設有燈光管制號誌之大興西路二段、寶慶路交岔路口時，本應注
    意遵守紅綠燈號誌指示，減速慢行並注意車前狀況，隨時採取必要安全措施，做
    煞停準備，以防免意外之發生，依當時天候陰、夜間有照明、路面乾燥、無缺陷
    、視距良好等情形，並無不能注意之情事，竟疏未注意，見其前進方向為紅燈，
    非惟未停車等候燈號轉綠，再行前進，即貿然闖越紅燈，以四十公里之時速快速
    行駛，適有乙○○騎乘車號ＲＷＦ─七四一號輕型機車在寶慶路上機車待轉區等
    候號誌轉變，於見燈號轉為綠燈後，即起步向前行駛，致甲○○煞避不及，在該
    交岔路口處，以其自用小客車右前保險桿及右前大燈側邊撞擊乙○○所騎機車左
    側車身踏板處，乙○○因此人車倒地，左手、左膝及左踝多處擦挫傷，機車倒地
    後
    右側車身及右後視鏡亦遭損壞。甲○○肇事致乙○○受傷後，即將乙○○所駕機
    車移往路旁，旋與乙○○爭執何人違規闖越紅燈，復詢問乙○○是否受傷，乙○○即拉起褲管後，見當時並未有明顯傷害，乃告知甲○○沒事，丁女見狀，表示
    「今天無法賠償，要提出告訴去告，車號給你記」，逕自駕車離去。
二、案經被害人乙○○訴由桃園縣警察局桃園分局報請臺灣桃園地方法院檢察署檢察
    官偵查起訴。
    理  由
壹、有罪部分：
一、訊據上訴人即被告甲○○固坦承有於上開時、地無照駕車肇事致被害人乙○○受
    傷等情，惟否認有其有闖越紅燈情事，辯稱：伊沒有闖紅燈，係被害人乙○○與
    其同向行駛，未遵循二段式左轉，於燈號轉為綠燈後，突然自其車前方向左轉彎
    欲駛入寶慶路，致為其小客車右前保險桿及右前大燈側面裡撞擊，於車禍發生後
    ，伊即下車查看，並幫忙被害人乙○○將機車移往路旁，因乙○○後來稱其沒事
    ，故伊要求王女自行記下其小客車車號後，始開車離去，本件車禍之發生，係乙○○未遵循二段式左轉所致，其無過失云云。
二、經查：本件被害人乙○○原行車方向固與被告同係沿桃園市○○○路○段往經國
    路方向直行，惟其至大興西路二段、寶慶路口交岔路口處時，即改變行車向欲往
    寶慶路左轉直行，因該交岔路口係禁止機車直接左轉，需遵循二段式左轉規定，
    先將機車停在寶慶路機車待轉區，再等待綠燈直行，本件被害人乙○○當時即遵
    循二段式左轉規定，先行將機車停於寶慶路口機車待轉區機車停車格內，等寶慶
    路行車方向轉為綠燈後始再起步前行等情，迭據被害人乙○○供述綦詳，核與當
    時停車在乙○○後方之現場目擊証人即另一機車騎士丙○○供証情節相符，顯見
    被告指稱被害人乙○○未遵循二段式左轉，直接自大興西路二段橫向左轉寶慶路
    云云，與事實不符，殊難採信。又如依被告所辯被害人乙○○係違規自大興西路
    違規自其小向車前方橫向左轉，而當時燈號復係初轉為紅燈，依理雙方應屬甫在
    起步階段，行車速度理當不快，而被告竟自承其當時車速在時速四十公里許，亦
    有違常理，且被告在甫起步當時車速即達時速四十公里，被害人乙○○之機車之
    速度非已高過被告之自用小客車車速，否則如何能自被告所駕駛之ＢＭＷ牌自用
    小客車前方搶先橫向左轉？況被害人自始即陳稱其當時車速因甫起步僅有二、三
    十公里而已，益証被告所辯不實。再參諸被告就車禍發生當時情形所為之供述，
    或為「乙○○之機車係由大興西路繞其車頭左轉寶慶路」，或係「乙○○之機車
    從寶慶路直行，係其闖紅燈」（見偵查卷被告筆錄），所供不一，應屬飾詞，委
    無可採。至被告及即辯護人指稱証人丙○○表示其與被告當時均騎機車停在待轉
    區停車格內，其機車適停於被害人機車後方，等待綠燈云云，而該待轉停車格依
    現場圖所示，僅寬一點四公尺，應法法同時停入二輛機車，因此質疑証人丙○○
    証言之可信乙節，查依卷附之現場圖所示寶慶路之待轉區停車格之寬度固僅一點
    四公尺，無法前後銜接停放二輛機車，惟依証人丙○○之証言觀之，其僅表其機
    車當時係停於待轉區停車格內，被害人所騎之機車停於其前方，亦在該待轉區停
    車格內，並未確切表明其機車之車尾部分及被害人乙○○之機車車頭部分是否有
    部分超出該停車格，且証人丙○○係事後回憶當時情形，車禍後之發生復係事出
    突然，洵難要求証人丙○○能就車禍發生前之停車是否均在停車格內，與事實完
    全無誤之供述，殊難以証人丙○○所証與該停車格停車之情形，或稍有不符，即
    遽指其証言不實，附此敘明。
三、再依被告及被害人乙○○所供及卷附之道路交通事故調查報告表所附現場圖、被
    告所駕駛之自小客車右前保險桿、右前大燈側面之車損及乙○○機車車損照片所
    示，被告當時係以其所駕駛之自用小客車右前保險桿、右前大燈之面撞擊機車之
    左踏板處，其撞擊點係在被告所駕自用小客車行車方向（即第二車道）前方交岔
    路口交近中心點附近，距寶慶路機車待轉區前方約三點七公尺處，並在道路上留
    有橫向刮地痕乙處，長約三點二公尺，顯見被害人乙○○當時係綠燈前行，在該
    交岔路口處，遭被告所駕駛之自用小客車闖紅燈，以其自用小客車之右前方撞擊
    踏板處，人車倒地後，機車在道路上留有刮地痕長達三點二公尺甚明，否則乙○○係自被告所駕自用小客車右側橫向欲超越該自用小客車違規左轉，以二車行駛
    方向動力之作用，應不致在道路上留有橫向直線之刮地痕，該刮地痕理因乙○○
    之機車係往自用小客車之上方行駛以圖超越，而形成斜向刮地痕始符力學作用原
    理，以該刮地痕形成之走向觀之，乙○○之機車行駛方向應不可能如被告前開所
    辯，益徵被告所辯與事理有違，不可採信，此外復有卷附之照片十四幀、載具被
    害人乙○○傷情之之診斷證明書一紙、被害人乙○○車損估價單一紙附卷可稽，
    是被告所犯過傷害已甚明確。
四、按「駕駛人駕駛汽車應遵守道路交通號誌之指示」、「汽車行駛時，駕駛人應注
    意車前狀況，隨時採取必要安全措施」道路交通安全規則第九十條、第九十四條
    第三項分別定有明文；被告駕駛自用小客車自應注意及此，又本件車禍發生之當
    時，依道路交通事故調查報告表所載，路況良好、天候陰、夜間有照明、路面乾
    燥、無缺陷、視距良好等情狀觀之，被告並無不能注意之情事，竟疏未注意，非
    惟未注意車前狀況，採取必要之安全措施，做煞停之準備，更且闖紅燈行駛，以
    致肇事，使被害人乙○○受傷，顯有過失，且其過失行為，與被害人之受傷間，
    具有相當因果關係，雖本件經本院先後函送台灣省桃園區車輛行車事故鑑定委員
    會及台灣省車輛行車事故覆議鑑定委員會鑑定，均以肇事地點為行車管制號誌正
    運作之交岔路，當事人各執一詞，因涉號誌運作情形，無法鑑定而退回，有該二
    機關府車鑑桃字第九二一二六六號函及府覆議字第九二一一三五四號函各乙份在
    卷可按，然仍無解於被告過失責任之成立，併此敘明。是本件被告過失傷害部分
    ，事証明確，犯行應堪認定。
五、核被告甲○○所為，係犯刑法第二百八十四條第一項前段之過失傷害罪，又被告
    自承其係無照駕駛，並致被害人受傷，應依道路交通管理處罰條例第八十六條第
    一項規定加重其刑。
六、原審以被告所犯罪証明確，依援引道路交通管理處罰條例第八十六條第一項，刑
    法第二百八十四第一項前段、罰金罰鍰提高標準條例第一條前段，審酌被告有前
    述酒醉無照駕車犯罪執行紀錄，有本院被告全國前案紀錄表一份在卷足憑，本次
    再因無照駕駛肇事已有不該，犯後復未能知錯，否認犯行，毫無悔意，迄仍未與
    被害人達成民事上之和解，及被害人受傷之程度，被告未遵守交通號誌，闖紅燈
    因而肇事，輕忽他人之生命，過失程度甚鉅，所生之損害非輕，犯罪後態度不佳
    等一切情狀，量處被告有期徒刑三月，認事用法，允無違誤，量刑妥適，被告上
    訴意旨仍執陳詞，指摘原判決關於此部分失當，為無理由，應駁回其此部分之上
    訴。至原審因就過失傷害及肇車逃逸部分均為有罪之判決並定其執行刑，致未就
    被告所犯之過失傷害罪部分，為易科罰金之諭知，本院判決主文亦僅為上訴駁回
    之諭知，自應由檢察官另行聲請為該項諭知，附此敘明。
貳、無罪部分：
一、公訴意旨另以：甲○○於肇事致人受傷後，依法應採取救護或其他必要措施，並
    向警察機關報告不得駛離，詎仍對乙○○之索賠置之不顧而駕車逃逸，幸乙○○
    即時抄記車號報警循線查獲，因認被告甲○○另涉有刑法第一百八十五條之四肇
    事逃逸罪嫌云云。
二、按犯罪事實應依証據認定之，無証據不得認定犯罪事實；又被告未經審判証明有
    罪確定前，推定其無罪；不能証明被告犯罪者，應諭知無罪之判決，刑事訴訟法
    第一百五十四條、第三百零一條第一項分別定有明文。
三、本件公訴意旨認被告涉有刑法第一百八十五條之四肇事逃逸罪嫌，無非以被告在
    肇事致被害人乙○○受傷後，既無急迫情形，自應對乙○○為必要之救助，並報
    警留滯現場，靜候配合警方處理，詎被告未為及此，而逕自駕車離去為其論據。
    訊據被告甲○○則堅決否認其有肇事逃逸犯行，辯稱：其所駕之自用小客車與乙○○所騎機車發生碰撞車禍後，並未立即駕車逃逸，其當時確曾下車將乙○○之
    機車移往路邊，以免妨礙交通，旋即與乙○○爭執係何闖紅燈肇事，後伊問乙○○是否受傷，乙○○拉起褲管察看後，向伊表示「沒事」，其得知王女沒事後，
    便向乙○○表示可記下其自用小客車車號，始行離去，並非肇事後駕車逃逸等語
    。
四、惟按刑法第一百八十五條之四駕駛動力交通工具肇事致人死傷而逃逸之立法目的
    ，係為維護交通安全，減少被害人之死傷，促使駛人於肇事後，能對被害人提供
    及時救護，為處罰肇事者於肇事後遺棄被害人於不顧，故參照同法第二百九十四
    條第一項之刑度增設之，本含有遺棄罪之性質，是上開罪名之成立，乃以行為人
    駕駛動力交通工具，因車禍肇事導致被害人受有傷害或死亡結果時，竟未予被害
    人適當之救助即行逃逸，始足當之，至行為人對肇事行為有否過失，則非所問。
五、經查：本件被告甲○○固有前開過失駕駛動力交通工具肇事致被害人乙○○受傷
    之事實，已如前述，惟被告於車禍事後，並未立即駕車逃逸，當時被告確曾下車
    察看，並將被害人乙○○所騎乘之機車移往路旁，以免妨礙交通等情，業據被告
    及被害人乙○○供述屬實（見偵查卷第三十五頁反面、原審卷第十六頁、本院卷
    第十八頁），二人復均供陳嗣後被告與被害人乙○○即在原地，就何人闖越紅燈
    違規駕駛，互指對方之不是，被告並表示無法賠償被害人乙○○之損失，要求乙○○要告可以去告等語（見偵查卷第三十五頁反面、第三十六頁、原審卷第十六
    頁、本院卷第九十五頁），且被告在離去之前確曾詢問被害人乙○○是否受傷，
    被害人乙○○拉起褲查看後，即向被告表示「沒事」，被告見乙○○沒事後始駕
    車離去，離去時更向被害人表示車號給你記等情，亦同為被告與被害人乙○○所
    是承（見原審卷第十六頁、本院卷第九十四頁、第九十五頁），由此可知，被告
    於肇事後並未棄置被害人乙○○於不顧，除下車察看將被害人乙○○騎乘之機車
    移往路旁外，並曾詢問被害人乙○○是否受傷，經被害人乙○○告知沒事後，始
    行駕駛離去，被告所以逕自離開現場，係因被害人告知沒事之結果，並非為逃逸
    免責，棄被害人受傷於不顧，否則何必於離去時主動要求被害人自行記下其自用
    小客車車號？依此洵難遽認被告當時有肇事後逃逸行為。至被告與被害人當時曾
    為究係何人闖越紅燈肇事而起爭執，乃係被告當時是否欲飾卸其過失肇事責任問
    題，與是否肇事後駕車逃逸無涉。又被告駕駛自用小客車肇事致被害人受傷後，
    雖未依道路交通管理處罰條例第六十二條第一項規定，對被害人立即採取救護或
    其他必要措施，向警察機關報告，且不得駛離現場而駛離，僅係應否依道路交通
    管理處罰條例第六十二條第一項規定科以行政處罰問題，亦難以被告嗣後未報警
    處理即行離去，即認其有肇事後駕車逃逸犯行。
六、綜上所論，足徵被告所辯尚堪採信，此外復查無其他積極証據，足資証明被告涉
    有肇事逃逸犯行，被告此部分犯罪應屬無法証明，原審未詳為勾稽，即就被告此
    部分行為，遽為論罪科刑之判決，自有未當，應由本院將原判決關於此部分及執
    行刑部分併予撤銷，爰就被告肇事逃逸罪部分，為無罪之諭知。
據上論斷，應依刑事訴訟法第三百六十八條、第三百六十九條第一項前段、第三百六
十四條、第三百零一條第一項，判決如主文。
本案經檢察官曾忠己到庭執行職務。
中　　　華　　　民　　　國　　九十三　　年　　　九　　　月　　三十　　　日
                              臺灣高等法院刑事第十六庭
                                  審判長法  官  黃　鴻　昌
                                        法  官  周　煙　平
                                        法  官  謝  敬  恆
右正本證明與原本無異。
駕肇逃逸罪部分檢察官如不服本判決，應於收受送達後十日內向本院提出上訴書狀，
其未敘述上訴之理由者並得於提起上訴後十日內向本院補提理由書（均須按他造當事
人之人數附繕本）。
其餘部分均不得上訴。
                                        書記官  胡　鳳　儀
中　　　華　　　民　　　國　　九十三　　年　　　九　　　月　　 三十 　　日
附錄本案論罪科刑法條全文：
刑法第二百八十四條
因過失傷害人者，處六月以下有期徒刑、拘役或五百元以下罰金，致重傷者，處一年
以下有期徒刑、拘役或五百元以下罰金。
從事業務之人，因業務上之過失傷害人者，處一年以下有期徒刑、拘役或一千元以下
罰金，致重傷者，處三年以下有期徒刑、拘役或二千元以下罰金。
